【裁判字號】    99,交聲,1211
【裁判日期】    991029
【裁判案由】    聲明異議
【裁判全文】
臺灣臺南地方法院交通事件裁定        99年度交聲字第1211號
移送機關    交通部公路總局嘉義區監理所臺南監理站
異議人即
受處分人    甲○○
上列異議人即受處分人因違反道路交通管理處罰條例案件，對於
交通部公路總局嘉義區監理所臺南監理站於民國99年9月21日所
為之裁決處分（處分案號：嘉監南字第裁74-Z00000000號）聲明
異議，本院裁定如下：
    主    文
異議駁回。
    理    由
一、原處分意旨略以：異議人即受處分人甲○○（下稱異議人）
    於民國99年8月7日16時37分許，駕駛車牌號碼6W-0336號自
    用一般小貨車（下稱系爭車輛），於國道一號高速公路北上
    332.3公里處時，因載機器零件（散裝）未覆蓋帆布，經內
    政部警政署國道公路警察局第四警察隊（下稱舉發機關）警
    員攔查製單舉發，嗣經交通部公路總局嘉義區監理所臺南監
    理站（下稱原處分機關）以其違規事證明確，依道路交通管
    理處罰條例第33條第1項第11款、第63條第1項第1款（原處
    分漏載第1款）及違反道路交通管理事件統一裁罰基準表之
    規定，裁處異議人罰鍰新台幣（下同）4,000元，並記違規
    點數1點等語。
二、本件異議意旨略以：
  (一)異議人當日所承載物品不多，且係機械零件，皆為極沈重之
    鋼鐵製品，並安置於鐵桶中或置於塑膠袋中綑綁，並非散置
    於車上，且高度亦未超過車斗板，絕無飛走、掉落、污染道
    路交通安全之虞，且異議人之車輛除車底外，上層亦另加鋪
    設鋼板，絕無漏任一小零件之虞。
  (二)本件僅承載鋼鐵零件製品未覆蓋帆布，並未嚴重危害交通安
    全秩序，且輕為疏失應以不舉發較為適當，警方應可施以勸
    導免於舉發。
  (三)現景氣欠佳，異議人之微薄薪資，要負擔家計，又要繳交罰
    鍰，實為困難。
  (四)為此聲明異議，請求撤銷原處分等語。
三、按汽車行駛於高速公路、快速公路或設站管制之道路，不遵
    使用限制、禁止、行車管制及管理事項之管制規則而有裝置
    貨物未依規定覆蓋、捆紮者，處汽車駕駛人3,000元以上6,0
    00元以下罰鍰，並記違規點數1點，道路交通管理處罰條例
    第33條第1項第11款，第63條第1項第1款分別定有明文。
四、經查：
  (一)異議人駕駛系爭車輛，於上開時地，經舉發機關警員舉發其
    有載機器零件（散裝）未覆蓋帆布之情形，嗣經原處分機關
    依法裁處如前所述之裁罰等情，有內政部警政署國道公路警
    察局99年8月7日公警局交字第Z00000000號舉發違反道路交
    通管理事件通知單及原處分機關99年9月21日嘉監南字第裁
    74-Z00000000號裁決書各1份及違規採證照片3幀附卷可稽。
  (二)異議人固主張其有以將物品置於鐵桶中或置於塑膠袋中捆綁
    ，且高度未超過車斗板等語，惟查：
    1.按貨車行駛高速公路及快速公路，裝載之貨物，應嚴密覆
      蓋、捆紮牢固。裝載砂石等粒狀物品，除應嚴密覆蓋外，
      並不得超出車廂高度，高速公路及快速公路交通管制規則
      第21條第1項第1款定有明文。上開高速公路及快速公路交
      通管制規則第21條第1項第1款規定之立法意旨，貨物「應
      嚴密覆蓋、綑紮牢固」，係為達成貨物「防止墜落及飛散
      」，以維行車安全目的之手段而非目的，故「嚴密覆蓋」
      及「綑紮牢固」二詞係「並」抑「或」，應視個案實際情
      形認定，不宜從嚴解釋為貨物裝載均應嚴密覆蓋「並」綑
      紮牢固，惟無論如何裝載，均須以能達到防止「墜落」及
      「飛散」為目的，亦即貨運車輛裝載貨物穩妥之規定，其
      目的乃在確保行車安全，至於貨運車輛裝載貨物是否穩妥
      、有無「墜落」及「飛散」之虞，則應由一般經驗客觀判
      斷，非由行為人主觀認定。
    2.自舉發機關檢送之採證彩色照片觀之，可以看到系爭車輛
      上裝載之物品有五個鐵桶（其中二個鐵桶中可看出有置放
      物品）及二個袋子；上開五個鐵桶高度略高於車廂，此外
      ，上開五個鐵桶與二個袋子均未以繩索固定於車廂，亦未
      有任何其它方式為覆蓋或捆紮，有上開採證照片在卷可稽
      （見本院卷第22頁）。
    3.本院審酌系爭車輛上貨物數量並非少數，且鐵桶中所置放
      之物品，體積有大有小、重量或重或輕，異議人將上開貨
      物置放於車廂上，然卻未以帆布將上開物品完全覆蓋，實
      難保證車廂上之物品不會因系爭車輛行經顛簸路段，造成
      車輛跳動致體積較小、重量較輕之物品墜落，倘有物品因
      此墜落，極易砸到造成後方車輛致後方車輛發生危險，若
      掉落於車道上，亦可能造成後方車輛因碾壓致車輛打滑，
      或為閃避掉落物而與他車道之車輛發生碰撞或擦撞甚至翻
      覆之危險，就此部分，客觀上尚難認系爭車輛所裝載貨物
      甚為穩妥。又高速公路或快速道路上車輛行駛之速度均極
      為快速，會發生之突發狀況亦極多，當發生突發狀況時，
      所可能發生之危險或造成的傷害亦較平面道路為高，故法
      文始對駕駛人為前開限制之規定。依前開情事審認，異議
      人置放物品於系爭車輛後方車廂時，應係主觀上自認所置
      放之物品無掉落之虞，惟車輛裝置貨物行駛安全與否，並
      非如異議人所述僅從車輛平穩行駛單一角度思考，更不能
      僅憑駕駛人主觀上之想法來論斷貨物不會掉落而無覆蓋捆
      紮之必要。系爭車輛上之物品經判斷非無滑落或墜落之虞
      ，如前所述，是其有違反高速公路及快速公路交通管制規
      則第21條第1項第1款之規定，應可認定。
  (四)另異議人雖稱收入微薄，經濟困難等語，惟查，道路交通管
    理處罰條例係主管機關為加強道路交通管理，維護交通秩序
    ，確保交通安全，經由立法機關所制定之法律規範，而異議
    人所述其收入微薄之理由，與原處分合法、允當與否無涉，
    尚非本院所得審酌以為撤銷原處分之依據。從而，異議人於
    上述時、地，有駕車行駛高速公路裝置機器零件未覆蓋帆布
    之違規行為，已如前述，自應依法論科。倘異議人因經濟狀
    況困難無法一次完納罰鍰，得依違反道路交通管理事件統一
    裁罰基準及處理細則第60條之規定，敘明理由向原處分機關
    申請分期繳納，附此敘明。
  (五)綜上所述，異議人駕駛系爭車輛，於上揭時、地有載機器零
    件未覆蓋帆布之違規事實，既可認定，則原處分機關依據道
    路交通管理處罰條例第33條第1項第11款、第63條第1項第1
    款（原處分漏載第1款）及違反道路交通管理事件統一裁罰
    基準表之規定，裁處異議人罰鍰4,000元，並記違規點數1點
    之處分，核無不當，本件異議為無理由，應予駁回。
五、據上論結，應依道路交通管理處罰條例第87條第2項、道路
    交通事件處理辦法第18條，裁定如主文。
中    華    民    國    99    年    10    月    29    日
                      交通法庭  法  官  林福來
以上正本證明與原本無異。
如不服本裁定，應於收受送達後5日內向本院提出抗告狀。（應
附繕本）
                                書記官  李淑惠
中    華    民    國    99    年    10    月    29    日

司法院資訊處製作；財團法人民間司法改革基金會備份。
